【裁判字號】    98,上訴,3659
【裁判日期】    981028
【裁判案由】    違反槍砲彈藥刀械管制條例
【裁判全文】
臺灣高等法院刑事判決                98年度上訴字第3659號
上  訴  人
即  被  告  甲○○
                    6樓
選任辯護人  李建慶律師
            方伯勳律師
上列上訴人因違反槍砲彈藥刀械管制條例案件，不服臺灣臺北地
方法院九十七年度訴字第二一八五號，中華民國九十八年七月二
十三日第一審判決（起訴案號：臺灣臺北地方法院檢察署九十七
年度偵字第一一六九七號），提起上訴，本院判決如下：
    主  文
原判決關於未經許可持有手槍暨定執行刑部分均撤銷。
甲○○共同未經許可，持有手槍，處有期徒刑伍年肆月，併科罰
金新臺幣拾萬元，罰金如易服勞役，以新臺幣壹仟元折算壹日，
扣案之具殺傷力奧地利ＧＬＯＣＫ廠製十九Ｃ型口徑九釐米制式
半自動手槍壹支（槍枝管制編號：0000000000號，含
彈匣壹個）、具殺傷力之口徑九釐米制式子彈柒顆均沒收。
    事  實
一、緣甲○○之友人即自稱為「蘇鈺浩」之成年男子（下稱「蘇
    鈺浩」），於自殺前夕之民國九十五年間某日，將其所持有
    具殺傷力之奧地利ＧＬＯＣＫ廠製十九Ｃ型口徑九釐米制式
    半自動手槍一支（含彈匣一個，槍枝管制編號：00000
    00000號）、具殺傷力之口徑九釐米制式子彈十顆，一
    併在臺北市○○區○○街交付予甲○○，詎甲○○明知非經
    中央主管機關許可，不得持有具殺傷力之制式槍枝、制式子
    彈，竟基於非法持有制式手槍及子彈之犯意，由「蘇鈺浩」
    處收受前揭奧地利ＧＬＯＣＫ廠製十九Ｃ型口徑九釐米制式
    半自動手槍一支及口徑九釐米制式子彈十顆，甲○○即未經
    許可為自己占有管領而持有該手槍及子彈，並置放於其臺北
    市○○區○○路一段七三七巷十九弄三號六樓住處附近所停
    放之機車車廂內。直至九十七年五月十六日晚間，當甲○○
    攜出前揭制式手槍一支及子彈十顆，駕駛車號九四三八─Ｅ
    Ｂ號自小客車搭載友人林修伯（所犯本案持有手槍及子彈罪
    嫌部分，已由臺灣臺北地方法院檢察署於九十七年十一月二
    十一日發佈通緝，現仍通緝中），車行至臺北市○○區○○
    街四十七號前時，甲○○在車內與林修伯聊天，並向林修伯
    提及其持有前揭制式槍、彈，隨後甲○○復將其所持有之前
    揭制式手槍、子彈拿出供林修伯觀看，而林修伯亦明知具殺
    傷力之制式槍枝、制式子彈係屬槍砲彈藥刀械管制條例所管
    制之違禁物品，復於斯時起與甲○○共同基於持有具殺傷力
    制式手槍、制式子彈之犯意聯絡，在前揭車號九四三八─Ｅ
    Ｂ號自小客車內，由甲○○交付前揭制式手槍、制式子彈予
    林修伯把玩，林修伯即與甲○○共同未經許可持有具殺傷力
    之前揭制式手槍、子彈。迨於同日晚間二十三時五十分許，
    當林修伯正把玩甲○○所有之前揭制式手槍、制式子彈之際
    ，適為巡邏員警徐羿逵等人經過臺北市○○區○○街四十七
    號，見車號九四三八─ＥＢ號自小客車深夜停於該處引擎未
    熄火，行跡可疑遂前往盤檢，愴惶之下，林修伯隨即將之前
    揭制式槍、彈藏放在背後腰際，當警員請甲○○、林修伯下
    車出示證件時，由於林修伯未攜帶證件且神色緊張，恰為警
    員碰觸到林修伯腰際而發現前揭制式槍枝、子彈，林修伯復
    表明上開制式槍、彈均非其所有，警乃懷疑甲○○、林修伯
    二人皆有涉犯槍砲彈藥刀械管制條例之罪嫌，遂將二人均帶
    返回警局，經由甲○○向警員陳南嘉坦承插於林修伯腰際之
    制式槍、彈皆為其所有後，始偵悉上情。
二、案經臺北市政府警察局中山分局報請臺灣臺北地方法院檢察
    署檢察官偵查後起訴。
    理  由
壹、證據能力部分：
一、按刑事訴訟法第一百五十八條之三規定：「證人、鑑定人依
    法應具結而未具結者，其證言或鑑定意見，不得作為證據。
    」所謂「依法應具結而未具結者」，係指檢察官或法官依刑
    事訴訟法第一百七十五條之規定，以證人身分傳喚被告以外
    之人（證人、告發人、告訴人、被害人、共犯或共同被告）
    到庭作證，或雖非以證人身分傳喚到庭，而於訊問調查過程
    中，轉換為證人身分為調查時，此時其供述之身分為證人，
    則檢察官、法官自應依本法第一百八十六條有關具結之規定
    ，命證人供前或供後具結，其陳述始符合第一百五十八條之
    三之規定，而有證據能力。若檢察官或法官非以證人身分傳
    喚而以共犯、共同被告身分傳喚到庭為訊問時，其身分既非
    證人，即與「依法應具結」之要件不合，縱未命其具結，純
    屬檢察官或法官調查證據職權之適法行使，當無違法可言。
    前揭不論係本案或他案在檢察官面前作成未經具結之陳述筆
    錄，係屬被告以外之人於偵查中向檢察官所為陳述，本質上
    屬於傳聞證據，基於保障被告在憲法上之基本訴訟權，除該
    被告以外之人死亡、身心障礙致記憶喪失或無法陳述、滯留
    國外或所在不明而無法傳喚或傳喚不到、或到庭後拒絕陳述
    等情形外，如已經法院傳喚到庭具結而為陳述，並經被告之
    反對詰問，前揭非以證人身分而在檢察官面前未經具結之陳
    述筆錄，除顯有不可信情況者外，自得依本法第一百五十九
    條之一第二項之規定，得為證據，不能因陳述人未經具結，
    即一律適用本法第一百五十八條之三規定，排除其證據能力
    （詳最高法院九十六年度台上字第三五二七號判決意旨、九
    十七年度台上字第一三七三號判決意旨、第二一七五號判決
    意旨），是以共犯林修伯於為警查獲查獲後，內勤檢察官第
    一次訊問時，檢察官並非以證人身分而係以被告身分到庭而
    為訊問，當時林修伯之身分既非證人，即與「依法應具結」
    之要件不合，縱未命其具結，純屬檢察官調查證據職權之適
    法行使，當無違法可言，其後林修伯雖經傳喚、拘提而未到
    庭應訊，嗣由臺灣臺北地方法院檢察署於九十七年十一月二
    十一日發佈通緝，即符合前述所謂「所在不明而無法傳喚」
    之情形，則林修伯前揭非以證人身分而在檢察官面前未經具
    結之陳述筆錄，除顯有不可信情況者外，自得依本法第一百
    五十九條之一第二項之規定，得為證據，不能因陳述人未經
    具結，即一律適用本法第一百五十八條之三規定，排除其證
    據能力，綜上，林修伯於內勤檢察官第一次訊問時所為之陳
    述，並無顯不可信之情況，自有證據能力。
二、次按被告以外之人於審判中有下列情形之一，其於檢察事務
    官、司法警察官或司法警察調查中所為之陳述，經證明具有
    可信之特別情況，且為證明犯罪事實之存否所必要者，得為
    證據：一、死亡者。二、身心障礙致記憶喪失或無法陳述者
    。三、滯留國外或所在不明而無法傳喚或傳喚不到者。四、
    到庭後無正當理由拒絕陳述者，刑事訴訟法第一百五十九條
    之三定有明文。經查共犯林修伯於警詢之供述，固為審判外
    之言詞陳述，惟其於偵查中已因所在不明而傳喚不到遭通緝
    中，已如前述，自無從傳喚到庭，且其於當天移送檢察官訊
    問時亦未抗辯警察有何非法取供之情事，是林修伯陳述時之
    外部客觀情況已受保障，應未受到其他外力之影響，故林修
    伯於警詢之供述可認任意性，而具有可信之特別情況，又林
    修伯亦為本案之共犯，是其於警詢中之供述自與犯罪事實存
    否相關，並為證明被告甲○○犯罪事實在實質上為必要，依
    上開說明，林修伯於警詢中之陳述，自具有證據能力。
三、又按被告之自白，非出於強暴、脅迫、利誘、詐欺、疲勞訊
    問、違法羈押或其他不正之方法，且與事實相符者，得為證
    據，刑事訴訟法第一百五十六條第一項定有明文。查本件被
    告甲○○之警詢時及偵查中之自白，被告甲○○及其選任辯
    護人雖否認其證據能力，但被告甲○○及其選任辯護人於本
    院準備程序時已經陳稱：被告在該次警、偵訊並沒有遭到不
    當強暴、脅迫或以其他不正方式取供等語（詳本院九十八年
    九月二十八日準備程序筆錄第三頁稱：「（問：對於檢察官
    所提出上開犯罪事實之證據方法之證據能力、證明力，有何
    意見？提示並告以要旨）被告答：．．．被告在該次警詢、
    偵查中第一次所言與事實不符，依法沒有證據能力，但是被
    告在該次警、偵訊並沒有遭到不當強暴脅迫或以其他不正方
    式取供。辯護人方答：．．．被告在該次警詢、偵查中第一
    次所言與事實不符，依法沒有證據能力，但是被告在該次警
    、偵訊並沒有遭到不當強暴脅迫或以其他不正方式取供。」
    等語），依前揭說明，被告甲○○於警詢時及偵查中之自白
    既出於任意性，自具有證據能力。
四、另按現行刑事訴訟法關於「鑑定」之規定，除選任自然人充
    當鑑定人外，另設有囑託機關鑑定制度。依同法第一百九十
    八條、第二百零八條之規定，不論鑑定人或鑑定機關、團體
    ，固均應由法院、審判長、受命法官或檢察官視具體個案之
    需要而為選任、囑託，並依第二百零六條之規定，提出言詞
    或書面報告，始符合同法第一百五十九條第一項所定得作為
    證據之「法律有規定」之情形。否則所為之鑑定，仍屬傳聞
    證據。然於司法警察機關調查中之案件，為因應實務上，或
    因量大、或有急迫之現實需求，併例行性當然有鑑定之必要
    者，例如毒品之種類與成分、尿液之毒品反應，或者槍彈有
    無殺傷力等鑑定，基於檢察一體原則，得由該管檢察長對於
    轄區內之案件，以事前概括選任鑑定人或囑託鑑定機關、團
    體之方式，俾便轄區內之司法警察官、司法警察對於調查中
    之此類案件，得即時送請先前已選任之鑑定人或囑託之鑑定
    機關、團體實施鑑定，以求時效（法務部九十二年九月一日
    法檢字第０九二００三五０八三號函參照，刊載於法務部公
    報第三一二期）。此種由檢察機關概括選任鑑定人或概括囑
    託鑑定機關、團體，再轉知司法警察官、司法警察於調查犯
    罪時參考辦理之作為，法無明文禁止，係為因應現行刑事訴
    訟法增訂傳聞法則及其例外規定之實務運作而為，此為本院
    辦案職務上所已知之事實。此種由司法警察官、司法警察依
    檢察官所概括選任之鑑定人或囑託鑑定機關、團體所為之鑑
    定結果，與檢察官選任或囑託為鑑定者，性質上並無差異，
    同具有證據能力（最高法院九十六年度台上字第二八六０號
    判決要旨參照）。查內政部警政署刑事警察局為臺灣高等法
    院檢察署檢察長事前概括選任之鑑定機關，是內政部警政署
    刑事警察局所出具之九十七年七月十五日刑鑑字第０九七０
    ０八０二０二號槍彈鑑定書應具證據能力。
貳、實體部分：
一、訊據被告甲○○固坦承於九十七年五月十六日晚間二十三時
    許，由被告甲○○駕駛車號九四三八─ＥＢ號自小客車搭載
    友人林修伯，在臺北市○○區○○街四十七號前時，為警盤
    檢，並於林修伯背後腰際遭警查獲制式槍、彈，且被告甲○
    ○於警詢時及偵查中皆有坦承扣案槍、彈係友人「蘇鈺浩」
    交付持有等情（詳本院九十八年九月二十八日準備程序筆錄
    第二頁不爭執事項），惟矢口否認有何持有制式手槍、子彈
    之犯行，辯稱：上開槍、彈係同車的林修伯所持有，我不清
    楚槍、彈何來，這槍枝是林修伯的，因為被警查獲的同時，
    林修伯有與我討論，要求我幫忙扛下槍、彈案件，他教我簡
    單的交代，「蘇鈺浩」是林修伯介紹給我認識的，我知道「
    蘇鈺浩」自殺死亡了，林修伯就交代我說要說是「蘇鈺浩」
    交給我的，其實當時我還不知道「蘇鈺浩」的名字，林修伯
    是我的大哥，所以我才幫他扛罪云云（詳本院九十八年十月
    十四日審判筆錄第八頁至第九頁）。然查：
（一）扣案之上開槍彈經送內政部警政署刑事警察局鑑驗結果，
      認手槍係奧地利ＧＬＯＣＫ廠製十九Ｃ型口徑九釐米制式
      半自動手槍（含彈匣一個，槍枝管制編號：000000
      0000號），槍管內具六條右旋來復認具殺傷力，送鑑
      子彈十顆，均係九釐米制式子彈十顆，採樣三顆試射，可
      擊發，認具殺傷力等情，此有內政部警政署刑事警察局所
      出具之九十七年七月十五日刑鑑字第０九七００八０二０
      二號槍彈鑑定書（詳偵卷第八十五頁背面至第八八頁）可
      資佐證，足證本案遭警查獲扣案之制式手槍及制式子彈均
      具有殺傷力。
（二）又上開扣案制式手槍、子彈係被告甲○○之友人「蘇鈺浩
      」，於自殺前夕之九十五年間某日，在臺北市○○區○○
      街交付予被告甲○○，被告甲○○即將之攜至於其臺北市
      內湖區○○路○段七三七巷十九弄三號六樓住處附近所停
      放之機車車廂內藏放等事實，迭據被告甲○○於警詢時（
      詳偵查卷第十頁至第十三頁稱：「當時我與我朋友林修伯
      坐在我駕駛之自小客九四三八─ＥＢ上聊天，並告訴林修
      伯我有一把手槍，並將槍拿出來借給他一看，剛好警察巡
      邏經過，覺得我們行跡很可疑就來盤查我們，林修伯情急
      之下就把該手槍藏到他的後背腰際。警察請我們出示證件
      ，我們有配合檢查，警方伸手去拍林修伯，剛好從衣服外
      面碰到他腰際藏槍的地方，所以才被警察查到是一把九Ｍ
      Ｍ克拉克手槍（槍號已磨損）乙把，彈匣乙個及制式子彈
      十顆．．．我將槍帶在車上是有想說要找地方將槍丟掉，
      而我跟他（即林修伯）本來是去唱歌喝酒，當時他都不知
      我車上有槍彈刀械，是到那邊時我才跟他炫耀說，我有朋
      友寄放的手槍，並拿出來借他把玩。我跟林修伯都沒有幫
      派背景。．．．槍彈是我一個叫做『蘇鈺濠』的朋友寄放
      的。．．．他人已經在二年多前自殺身亡，他是在自殺前
      將槍彈交給我保管的。」等語）及內勤檢察官訊問中（詳
      偵查卷第六九頁至第七十頁九十七年五月十七日偵訊筆錄
      稱：「（問：警方查獲之槍彈何人的？）我的。（問：槍
      彈何放林身上？）我告訴他我有槍，他好奇我就借給他看
      。．．．（問：槍彈何來？）是朋友蘇鈺浩二年前在萬華
      梧川街交給我的。他已經死亡了，他當時說寄放我這邊，
      我都放在機車車廂，機車一直停在我家附近。」等語）皆
      供承不諱，核與共犯林修伯迭於警詢時（詳偵查卷第十八
      頁稱：「因我搭乘甲○○所駕駛之自小客車九四三八─Ｅ
      Ｂ在台北市○○街四十七號旁時，他提及有朋友借放一把
      手槍，我基於好奇向他借來把玩觀看，正巧遇到警察盤檢
      ，一時心慌才順勢將該把手槍插到後腰際，但還是被警查
      獲。」等語）及偵查中（詳偵查卷第六八頁至第六九頁稱
      ：「（問：警方於你身上查到槍彈？）是。但那是吳（即
      甲○○）的朋友的，他當時在車上跟我說他有一把槍，我
      說借我看一下，正在看的時候，警察經過我們旁邊我就趕
      快插在腰際，．．（問：有否用過該槍？）沒有。我是第
      一次看到。」等語）所述情節相符，則倘前開制式手槍、
      制式子彈並非被告甲○○所持有，何以迭於警詢時及偵查
      中皆為前揭供述，復與共犯林修伯所述情節一致？
（三）被告甲○○雖辯稱：上開槍、彈係同車的林修伯所持有，
      不清楚槍、彈何來，這槍枝是林修伯的，因為被警查獲的
      同時，林修伯有與我討論，要求我幫忙扛下槍、彈案件，
      他教我簡單的交代，「蘇鈺浩」是林修伯介紹給我認識的
      ，我知道「蘇鈺浩」自殺死亡了，林修伯就交代我說要說
      是「蘇鈺浩」交給我的，其實當時我還不知道「蘇鈺浩」
      的名字，林修伯是我的大哥，所以我才幫他扛罪云云，惟
      查：
  １、證人即查獲本案之警員徐羿逵於原審審理時證稱：查獲手
      槍當時，林修伯不承認是他的，印象中沒有提到槍時誰的
      ，查獲本案後有將兩人分開，他們有斷斷續續交談二、三
      分鐘，但有被我們制止，當時我們全程錄影，並沒有聽到
      有人說要你幫我扛，在押解回所過程中，後座一定會有警
      察等語（詳原審卷第二六頁背面至第二八頁稱：「（問：
      查獲手槍當時，被告及林修伯有無陳述手槍是何人所有？
      ）林修伯不承認是他的。（問：除此外，有沒有提到
      槍是誰的？）印象中是沒有。（問：你們把被告逮捕後，
      他們二人有無交談？）逮捕當下就不讓他們交談。．．．
      （問：你們沒有人看著他們？）有，但他們講的很小聲，
      我們一直制止他們講話。．．（問：時間大概多久？）斷
      斷續續二、三分鐘。（問：為什麼不分開？）有分開，我
      們搜索還一直問東西是誰的，他們在當下會交談一下。（
      問：有沒有聽到他跟他講說槍是你的，你要幫我扛？）我
      們當時全程攝影，沒有聽到他們講這樣的東西。（問：你
      說的斷斷續續二、三分鐘，人都在你們支配下？）是。（
      問：在押解回派出所過程中，幾個人押他回去？我們大概
      五、六個。．．．（問：可不可能放著二個被告沒有人看
      著？）不可能。（問：所以後座一定會有警察？）對，後
      座一定會有警察。」等語），另佐以證人即製作被告甲○
      ○及共犯林修伯警詢筆錄之警員陳南嘉於原審審理時結證
      稱：當時分別詢問被告及證人林修伯，因槍是插在證人林
      修伯之腰上，但被告卻說是他的，就有問被告槍插在別人
      身上為什麼為是你的，被告回稱就是自己的，我有跟他分
      析利害關係說如果你替別人扛罪是很嚴重的，被告仍然堅
      持槍是自己的，且回來派出所後兩人即分開坐，亦未看見
      兩人交談等語（見原審卷第二四頁背面至第二五頁稱：「
      案件是線上巡還查獲本件，回來要釐清案情，因此分別證
      人及嫌疑人，當時槍是插在另一個證人後腰，我忘記那個
      人的名字，回來派出所再問證人及被告都說槍是甲○○，
      我有問被告槍插在證人身上為什麼會是你的，他說就是我
      的，當時情形就是這樣，我有跟他分析利害關係說如果你
      替別人扛罪這是很嚴重，他仍然堅持槍是他的。」等語）
      ，復此等情節復為被告甲○○所自承（詳原審卷第二九頁
      稱：「警察確實有跟我做過簡單利害關係分析。」等語）
      ，顯見被告甲○○與共犯林修伯遭警押解回警局後，兩人
      即為警帶開分別詢問，並無交談之機會，並無被告甲○○
      所辯：因為被警查獲的同時，林修伯有與我討論，要求我
      幫忙扛下槍、彈案件之情形，且被告甲○○與共犯林修伯
      係突遭員警盤查，於查獲現場及回程之車上又均有員警看
      管，僅能於查獲現場斷斷續續交談二、三分鐘，衡情應不
      可能有足夠之時間可讓被告甲○○與共犯林修伯二人談妥
      條件由何人出面頂罪，並就槍彈之來源等細節相互勾串供
      述一致，另警員於製作筆錄前既已向被告甲○○分析利害
      關係，倘前揭扣案制式手槍、子彈非被告甲○○，何以被
      告甲○○於警員分析後深思熟慮思考後猶供稱係其所有之
      槍、彈？
  ２、又本案遭警查扣之制式手槍及制式子彈皆係在林修伯背後
      腰際所起獲，亦即林修伯無從卸免其持有本件扣案制式手
      槍及制式子彈之刑責，故縱被告甲○○於警詢時及內勤檢
      察官自承扣案之制式手槍及制式子彈係被告甲○○自己所
      有，林修伯亦無從免除其持有制式手槍、子彈之刑責，此
      觀諸證人陳南嘉於原審亦證稱：將被告甲○○及林修伯皆
      以同樣之違反槍砲彈藥刀械管制條例持有制式槍、彈罪名
      將二人移送偵辦等情（詳原審卷第二五頁稱：「（問：貴
      所有無以相同罪名將本件被告及前開證人均移送檢察官偵
      辦？）有。（問：所以你們移送證人與本件被告是同罪？
      ）是。」等語），參以被告甲○○亦自承：於警詢時陳述
      槍枝不是我的，林修伯不會沒事等語（詳原審卷第二九頁
      至第二九頁背面稱：「（問：槍枝不是你的，他就會沒事
      嗎？）不是。（問：槍枝是你的，他就會沒事嗎？）我真
      的不清楚。（問：所以槍是不是你的，他還是持有槍枝是
      嗎？）我不知道你的意思，（改稱）應該是吧。（問：所
      以不管你承不承認，都沒有辦法幫他頂掉這條罪？）我不
      清楚。」等語），足證倘本件果如係被告甲○○所辯：係
      林修伯要求被告甲○○替其扛下本案持有制式手槍及制式
      子彈之刑責，然前揭制式手槍及制式子彈既係在林修伯身
      上當場起獲，被告甲○○於警詢時及內勤檢察官處供述前
      揭槍、彈係其所有，亦無從解免林修伯之刑責而僅係被告
      甲○○一併持有本件扣案槍、彈之行為，綜上，益徵被告
      甲○○所辯：槍枝是林修伯的，林修伯有與我討論，要求
      我幫忙扛下槍、彈案件云云，核非事實，無法採信。
  ３、被告甲○○於原審審理時自承有女兒及家庭需要照顧（詳
      原審卷第二九頁），且於查獲當時警員徐羿逵復證稱：被
      告甲○○係先遭警員查獲持有毒品（詳原審卷第二六頁）
      ，則衡諸常情，既有家庭要照顧，如槍、彈並非被告甲○
      ○所有，在同行友人林修伯身上為警查獲槍彈之情形下，
      理應相當害怕會遭友人林修伯牽連觸犯更多刑責而急欲撇
      清，豈可能僅因一時為顧及朋友義氣而甘冒面臨重刑之危
      險替林修伯頂罪。況製作筆錄之警員復有向被告甲○○清
      楚分析利害關係，此為被告甲○○所自承，內容已詳如前
      述，而當時林修伯並未一同製作筆錄，被告甲○○應有時
      間思考其間之嚴重性，然被告甲○○猶於警詢時自承扣案
      制式槍、彈為其所有，復於內勤檢察官訊問時再次詳細供
      述，若非被告甲○○真有持有上開槍彈之實情，當無一再
      堅持選擇對其本身極為不利益之自白行為之理。
  ４、被告甲○○雖又稱因證人林修伯曾犯組織犯罪條例之罪，
      怕不自承扣案槍、彈係其所有會有危險性，且於九十七年
      九月十五日檢察官開庭前一天曾偕同其父乙○○前往忠孝
      橋下之臺北天下與林修伯見面，當時林修伯還是要求被告
      甲○○替其頂罪云云，而證人即被告甲○○之父乙○○亦
      於本院審理時到庭結證稱：九十七年九月間確有陪同被告
      甲○○前往忠孝橋下之臺北天下與林修伯見面，但林修伯
      後來單獨與被告甲○○交談，被告甲○○後來有告知林修
      伯要被告甲○○幫忙扛下這個罪云云（詳本院九十八年十
      月十四日審判筆錄第三頁稱：「我在九月中回台北，我太
      太告訴我，似乎還有其他的案件，我問兒子到底是什麼事
      情，他就告訴我，他與林修伯之間的事情，我告訴兒子說
      好漢做事好漢當，如果事情是你做的，你就要承擔，如果
      不是你做的，你就不能去承擔這件事情，不管林修伯怎麼
      說。（問：你有無要求你兒子要如何做？）我當下說如果
      是林修伯的，你要找林修伯，也不能答應林修伯的條件，
      我還要求要與林修伯談，我們相約忠孝橋下台北天下見面
      ，林修伯我從來沒有見過，他趨前對我說，伯父對不起，
      讓你擔憂。我說不管交情為何，你要將事情交代清楚。他
      也答應說好。（問：你與林修伯談好，他要交代出實情後
      你有無與被告一起離開？）我們說好之後，我與兒子一起
      離開，林修伯又將我兒子叫去，說了一會兒的話，我問我
      兒子到底林修伯說了什麼，我兒子說林修伯還是要我扛下
      這個罪，我告訴我兒子是要聽我的，還是聽林修伯的。」
      等語），惟倘被告甲○○確實認為不替林修伯扛罪會有危
      險，自更應直接向當日曾經懷疑扣案槍、彈非其所有之警
      員更改供詞或向檢察官直接吐露實情，以尋求保護或避免
      林修伯得知後對其不利，惟其捨此而不為，反而於偵查庭
      開庭前自行接觸林修伯，並於開庭前事先告知林修伯，自
      己欲翻供，亦與常情不合，況縱被告甲○○於九十七年九
      月十六日偵查庭訊時欲更改供詞不承認扣案之槍枝、子彈
      係其所有，林修伯亦無從解免其持有槍枝、子彈之刑責，
      則林修伯自無必要於偵查庭訊前再次要求被告甲○○自承
      扣案槍枝、子彈係其所有；另觀諸證人乙○○所述：林修
      伯後來單獨與被告甲○○交談，被告甲○○後來有告知林
      修伯要被告甲○○幫忙扛下這個罪云云，嗣又改稱：我有
      與林修伯碰面，林修伯有坦承說槍枝是他的，林修伯有要
      求我兒子扛下這個罪云云（詳本院九十八年十月十四日審
      判筆錄第四頁），則倘當日證人乙○○係聽林修伯親自說
      槍枝是他的，何以最先係陳述聽被告甲○○轉述林修伯有
      說槍枝是他的？準此，尚無從執此作為有利於被告甲○○
      之認定。
（四）至於扣案之槍彈經原審依被告甲○○之聲請送內政部警政
      署刑事警察局鑑驗其上有無被告指紋之結果，雖未發現可
      資比對之指紋，此有內政部警政署刑事警察局九十七年十
      二月九日刑紋字第０九七０一八九一九七號鑑驗書附於原
      審卷可稽（詳原審卷第三六頁），惟持有槍枝之人，為避
      免遭查緝，刻意不在槍枝上留有指紋，乃屬常情，縱因觸
      摸槍枝而有指紋遺留，但因指紋分泌物自然（蒸發）消失
      或磨擦等各種不同因素影響，亦有可能造成無指紋比對之
      結果，參以共犯林修伯係將上開槍彈插於腰際時為警查獲
      ，則其上之指紋自有可能因摩擦衣物而無法留存，從而，
      自不得以查扣之槍彈經送驗無被告甲○○之指紋，即遽認
      該槍彈非被告甲○○所持有。又被告甲○○既於警詢時及
      偵查中皆供述「蘇鈺浩」，於自殺前夕之九十五年間某日
      ，將其所持有之扣案制式手槍及制式子彈，一併在臺北市
      萬華區○○街交付予被告甲○○，被告甲○○復供述「蘇
      鈺浩」已死亡二年多等情，內容已詳如前述，足證被告甲
      ○○係為自己占有管領而持有前揭扣案之制式手槍、子彈
      ，顯非係基於為他人即已死亡之「蘇鈺浩」管領而持有前
      揭扣案之制式手槍、子彈，堪認被告甲○○之行為，係持
      有槍、彈而非寄藏槍、彈等各節明確。
（五）綜上所述，互核以參，被告甲○○所辯尚不足採信，本件
      事證明確，被告甲○○犯行堪以認定，應予依法論科。
二、核被告甲○○未經中央主管機關許可，持有具殺傷力之制式
    手槍及制式子彈之所為，係犯槍砲彈藥刀械管制條例第七條
    第四項之非法持有手槍罪、同條例第十二條第四項之非法持
    有子彈罪。按「未經許可持有手槍、子彈，其持有之繼續，
    為行為之繼續，亦即一經持有，罪已成立，但其完結須繼續
    至持有行為終了時為止。」（詳九十五年度台上字第三四六
    一號判決意旨），是被告甲○○於行為繼續中之九十七年五
    月十六日晚間，將上開制式手槍及子彈交予林修伯時並告知
    係其持有之槍、彈，顯見自此時起至同日晚間二十三時五十
    分許為警查獲時止，被告甲○○就其持有制式槍枝、子彈之
    行為與成年人林修伯間，互有犯意聯絡、行為分擔，應依刑
    法第二十八條之規定論以共同正犯。又被告甲○○係以一行
    為同時觸犯槍砲彈藥刀械管制條例第七條第四項非法持有手
    槍罪及同條例第十二條第四項非法持有子彈罪，為想像競合
    犯，應依刑法第五十五條之規定，從較重之非法持有手槍罪
    處斷。
三、原審詳為調查，認被告事證明確，予以論罪科刑固非無見：
    惟被告甲○○於其持有行為之繼續當中，將扣案之制式手槍
    及子彈交付予同車之林修伯持有把玩，則被告甲○○與林修
    伯應自斯時起就持有制式手槍、子彈之行為，論以共同正犯
    ，原審漏未敘明，尚有未洽，被告上訴否認犯罪，雖無理由
    ，惟原判決即有如前之瑕疵，自應由本院將原判決予以撤銷
    改判。爰審酌被告甲○○之素行、智識程度、犯罪之動機、
    目的、手段、持有具有殺傷力之制式手槍、子彈屬於高度危
    險之物品，非經主管機關許可不得擅自持有，以維社會大眾
    安全、持有制式槍、彈時間之長短，然被告甲○○持有上開
    制式手槍、子彈幸尚未造成實害，另被告甲○○雖於警詢時
    及內勤檢察官偵訊時坦承上開持有制式手槍、子彈犯行，惟
    於事後翻異其辭以圖卸責、就此部分犯後態度不佳等一切情
    狀，量處如主文第二項所示之刑，並就罰金刑部分，併諭知
    易服勞役之折算標準。
四、扣案具殺傷力之奧地利ＧＬＯＣＫ廠製十九Ｃ型口徑九釐米
    制式半自動手槍一支（含彈匣一個、槍枝管制編號：000
    0000000號）、未經試射之制式子彈七顆，依據槍砲
    彈藥刀械管制條例第四條第一項、第五條之規定不可非法持
    有，而為違禁物，應依刑法第三十八條第一項第一款之規定
    ，均併予宣告沒收。另扣案之制式子彈十顆中其他已經試射
    之子彈三顆，雖本具有殺傷力，但經試射擊發業已裂解變形
    ，已喪失子彈之效用，非屬違禁物，爰不宣告沒收，附此敘
    明。
五、據上論斷，應依刑事訴訟法第三百六十九條第一項前段、第
    三百六十四條、第二百九十九條第一項前段，槍砲彈藥刀械
    管制條例第七條第四項、第十二條第四項，刑法第十一條前
    段、第二十八條、第五十五條、第四十二條第三項前段、第
    三十八條第一項第一款，判決如主文。
本案經檢察官侯千姬到庭執行職務
中    華    民    國    98    年    10    月    28    日
                  刑事第十八庭審判長法  官  吳鴻章
                                    法  官  周政達
                                    法  官  曾淑華
以上正本證明與原本無異。
如不服本判決，應於收受送達後十日內向本院提出上訴書狀，其
未敘述上訴之理由者並得於提起上訴後十日內向本院補提理由書
（均須按他造當事人之人數附繕本）「切勿逕送上級法院」。
                                    書記官  王增華
中    華    民    國    98    年    10    月    28    日
附錄：本案論罪科刑法條全文
槍砲彈藥刀械管制條例第7條
未經許可，製造、販賣或運輸火砲、肩射武器、機關槍、衝鋒槍
、卡柄槍、自動步槍、普通步槍、馬槍、手槍或各類砲彈、炸彈
、爆裂物者，處死刑、無期徒刑或 7 年以上有期徒刑；處徒刑
者，併科新臺幣 3 千萬元以下罰金。
未經許可，轉讓、出租或出借前項所列槍砲、彈藥者，處無期徒
刑或 5 年以上有期徒刑，併科新臺幣 1 千萬元以下罰金。
意圖供自己或他人犯罪之用，而犯前二項之罪者，處死刑或無期
徒刑；處徒刑者，併科新臺幣 5 千萬元以下罰金。
未經許可，持有、寄藏或意圖販賣而陳列第 1 項所列槍砲、彈
藥者，處 5 年以上有期徒刑，併科新臺幣 1 千萬元以下罰金。
意圖供自己或他人犯罪之用，以強盜、搶奪、竊盜或其他非法方
法，持有依法執行公務之人所持有之第 1 項所列槍砲、彈藥者
，得加重其刑至二分之一。
第 1 項至第 3 項之未遂犯罰之。
槍砲彈藥刀械管制條例第12條
未經許可，製造、販賣或運輸子彈者，處 1 年以上 7 年以下有
期徒刑，併科新台幣 500 萬元以下罰金。
未經許可，轉讓、出租或出借子彈者，處 6 月以上 5 年以下有
期徒刑，併科新台幣 300 萬元以下罰金。
意圖供自己或他人犯罪之用，而犯前二項之罪者，處 3 年以上
10 年以下有期徒刑，併科新台幣 700 萬元以下罰金。
未經許可，持有、寄藏或意圖販賣而陳列子彈者，處 5 年以下
有期徒刑，併科新台幣 300 萬元以下罰金。
第 1 項至第 3 項之未遂犯罰之。


司法院資訊處製作；財團法人民間司法改革基金會備份。
